臺北高等行政法院判決　　　　　　　　　　　　九十二年度訴字第三八三二號
　　　　　　　　　　　　　　　.
　　原　　　告　英商‧ＩＮＧ霸菱證券股份有限公司（ING Barings Limited）
　　　　　　　　　　　　　　　.
　　　　　　　　　　　　　　　.
　　代　表　人　甲○○○○○ .
　　訴訟代理人　梁開天律師
　　　　　　　　謝文倩律師
　　複　代理人　邱淑卿律師
　　被　　　告　財政部臺北市國稅局
　　代　表　人　張盛和（局長）
　　訴訟代理人　丙○○
　　　　　　　　乙○○
右當事人間因稅捐稽徵法事件，原告不服財政部中華民國九十二年五月一日台財訴字
第0000000000號及第0000000000號訴願決定，提起行政訴訟。
本院判決如左：
　　主  文
原處分及訴願決定均撤銷
被告應退還原告如附表所示課稅總額自各課徵日起至九十年十月二十九日止，按課徵
日郵政儲金匯業局之一年期定期存款利率計算之利息。
訴訟費用由被告負擔。
　　事  實
一、事實概要：原告原名稱為開曼群島商．百靈證券股份有限公司，因集團內部重組
    ，業於民國八十五年八月二日經經濟部投資審議委員會（以下稱投審會）經投審
    （八十五）一字第八五○一三一一三號函准予變更名稱為英商．ＩＮＧ霸菱證券
    股份有限公司，經投審會核准直接受讓國際銀公司所持有之遠東紡織股份有限公
    司（以下稱遠紡公司）股份及亞洲水泥股份有限公司（以下簡稱亞泥公司）股份
    。經被告查獲遠紡公司於給付原告七十八年至八十三年之股利所得時，漏未扣繳
    所得稅款，乃責令遠紡公司賠繳，該公司依法提起行政救濟，經行政法院判決撤
    銷原處分，另原告於八十六年度出售亞泥公司配發之緩課股票，所得亦遭被告課
    稅，原告提起行政救濟後，經行政院八十九年七月二十日台八十九訴字第二一八
    六九號再訴願決定撤銷原處分；因同時遠紡公司給付原告八十四年至八十八年度
    股利所得及亞泥公司給付原告八十三年至八十八年度股利所得時，已先行依規定
    扣繳百分之二十應納稅款，原告乃具文向被告申請退還遠紡公司及亞泥公司所扣
    繳之稅款。被告於九十年三月十二日以財北國稅審一字第八九一九六○一○號函
    同意原告八十七年四月三十日前所繳納之稅款，可檢附相關完稅資料辦理退稅，
    至於八十七年四月三十日以後所繳納之稅款，則由被告所屬大安稽徵所另行查明
    辦理。原告依被告所屬大安稽徵所程序要求，由遠紡公司為申請人，申請退還原
    告八十四年至八十六年度獲配盈餘所得已繳納之稅款，計九○九、八七一元、亞
    泥公司為申請人申請退還原告八十三年至八十六年度獲配盈餘所得已繳納之稅款
    ，計八、二七六、三九五元，被告以函核准其申請。惟遠紡公司及亞泥公司之代
    理人，於申請退稅期間，另以電話申請方式，主張依稅捐稽徵法第二十八條規定
    ，就該次退還款應加計利息一併退還，被告以該筆退稅款非屬適用法令錯誤或計
    算錯誤溢繳之稅款所致，故無稅捐稽徵法第二十八條規定之適用，遂否准其申請
    ，原告不服，提起訴願，經遭駁回，原告猶未甘服，遂向本院提起行政訴訟。
二、兩造聲明：
　(一)原告聲明：原處分及訴願決定均撤銷；並命被告核退原告繳納該項稅款之日起至
    九十年十月二十九日核退稅款之日止，按退稅額依繳納稅額之日郵政儲金匯業局
    之一年期定期存款利率，按日加計利息一併返還。
  (二)被告聲明：駁回原告之訴。
三、兩造之主張：
甲、原告主張：
  (一)原告係本於稅捐稽徵法第二十八條規定申請退還已繳納之扣繳稅款，並獲被告機
    關核定同意退還原告八十七年四月三十日以前所繳納稅款
  1.已繳納稅款返還請求權之法律依據
    原告向主管機關請求退還已繳之扣繳稅款，自應本於法令規定提出申請，稅捐主
    管機關基於依法行政原則，亦當係本於該等規定，據以准駁退還稅款。在稅法上
    ，相關權利人得向稅捐主管機關主張已繳納稅款等款項返還請求權之依據有三。
    (1)稅捐稽徵法第二十八條規定：「納稅義務人對於因適用法令錯誤或計算錯誤溢
      繳之稅款，得自繳納之日起五年內提出具體證明，申請退還；逾期未申請者，
      不得再行申請。」，此為一。
    (2)再者，稅捐稽徵法第三十八條第二項規定：「經依復查、訴願或行政訴訟等程
      序終結決定或判決，應退還稅款者，稅捐稽徵機關應於復查決定，或接到訴願
      決定書，或行政法院判決書正本後十日內退回；並自納稅義務人繳納該項稅款
      之日起，至填發收入退還書或國庫支票之日止，按退稅額，依繳納稅款之日郵
      政儲金匯業局之一年期定期存款利率，按日加計利息，一併退還。」此為二。
    (3)又，依稅捐稽徵法第四十九條及第五十條準用第二十八條規定，滯納金、利息
      、滯報金、怠報金、短估金及罰鍰等以及扣繳代徵、代繳稅款及賠繳稅款，如
      有適用法令錯誤或計算錯誤溢繳之稅款，亦得請求退還，此為三。
  2.原告係本於稅捐稽徵法第二十八條規定申請退稅，並經被告機關依法核退依行政
    程序法第九十六條規定，行政處分以書面為之者，應記載事項包含主旨、事實、
    理由及其法令依據等。原告於退稅申請書主旨中，業清楚載明係本於稅捐稽徵法
    第二十八條規定申請退還稅款。被告機關核定同意退還稅款覆函，漏未依行政程
    序法規定敘明其所作行政處分之法令依據，而逕於覆函說明謂：「依據貴公司申
    請代理人．．．．．申請書辦理」，兩相對照，足證原告依據稅捐稽徵法第二十
    八條規定提出退稅申請，確屬允當適法，亦為被告機關所採，從而核定退稅。
    依行政程序法第四條規定：「行政行為應受法律及一般法律原則之拘束。」（即
    「依法行政原則」），及行政程序法第十條：「行政機關行使裁量權，不得逾越
    法定之裁量範圍，並應符合法規授權之目的。」（即「裁量權正當行使原則」）
    之規定，行政應受立法者規定之拘束，且行政機關行使裁量權應依其職務，遵循
    法律授權意旨，在授權範圍內，斟酌情況，不得逾越裁量權之範圍。回歸原告所
    請退還稅款之本質及基礎觀之，其明顯非屬稅捐稽徵法第三十八條、第四十九條
    及第五十條所規定情形，原告本於稅捐稽徵法第二十八條而為退稅申請，被告機
    關基於法定權限及行政法原則，可茲援引、據以退稅者，則為稅捐稽徵法第二十
    八條規定無疑。從而，被告機關於九十一年一月十四日財北國稅大安資字第九一
    ○六○二八二號函暨第九一○六○二八三號函，認原告因投資遠紡、亞泥「所獲
    配之股利享有免稅之特別權利係屬專案核准案件」，而非稅捐稽徵法第二十八條
    所述「因適用法令錯誤或計算錯誤溢繳之稅款所致，故無稅捐稽徵法第二十八條
    之適用」，顯與先前核准退稅之行政處分相互矛盾、嚴重扞格。
  (二)稅捐主管機關適用法令確有錯誤以致原告須受迫「錯誤適用法令」溢繳稅款，原
    告從而請求退稅：
    稅捐稽徵法第二十八條規定：「納稅義務人對於因適用法令錯誤或計算錯誤溢繳
    之稅款，得自繳納之日起五年內提出具體證明，申請退還」。所稱「因適用法令
    錯誤或計算錯誤」之適用範圍，依財政部歷年相關函釋，不論係稽徵機關或納稅
    義務人適用法令錯誤或計算錯誤之情形，均有適用。茲就被告機關「適用法令錯
    誤」及原告受迫「錯誤適用法令」之事證闡述如后：
  1.原告投資遠紡所獲配股利部分，被告機關適用法令錯誤：
    被告機關未究明原告投資遠紡所獲配股利「享有免稅之特別權利」之事實，並漠
    視遠紡負責人徐旭東主張系爭盈餘因屬免稅，故未於給付時扣繳相關說明，逕依
    所得稅法第一百十四條規定，以八十五年一月十三日財北國稅大安資字第四一四
    一一號函檢附補繳各類所得扣繳稅額繳款書六份，要求遠紡負責人徐旭東先生補
    繳「應扣未扣」稅款，並依所得稅法第一百十四條第一款後段規定，按應扣未扣
    稅額，對徐旭東處以三倍罰鍰金額。嗣經遠紡案行政法院判決略以：「．．．，
    應由本院將原處分及一再訴願決定均予撤銷，由被告（臺北市國稅局）詳查後另
    為適法之處分。」，故被告機關原處分顯不適法，其適用法令錯誤違失，至甚明
    顯。案經被告機關重核復查決定，以重核之結果，應認為有理由，爰依稅捐稽徵
    法第三十五條規定，決定徐旭東就原告七十八年迄八十三年度受遠紡分配盈餘負
    有按百分之二十稅率之扣繳義務一節，相關扣繳稅款全數註銷，另案罰鍰處分亦
    因失所附麗，一併註銷。其重核復查所為決定，在在證明其原先援引「所得稅法
    第一百十四條」，逕對遠紡負責人徐旭東為處分，其適用法令顯有錯誤。2.原告
    投資亞泥所獲配緩課股票股利部分，被告機關適用法令錯誤：
  2.原告於八十六年間出售亞泥所配發緩課股票面額計五四、五三○、七○○元，基
    於原告就本項投資所得享有免稅特別權益，原告爰主張應納稅額為零。惟被告機
    關仍依「獎勵投資條例第十六條及外國人投資條例」規定，認原告投資所得應適
    用百分之二十稅率，核課所得稅一○、九○六、一四○元。嗣經亞泥案再訴願決
    定略以：「．．．。爰將原決定及原處分均撤銷，由原處分機關於二個月內另為
    適法之處分。」，足以再次證明被告機關原處分失當，顯不適法。案經被告機關
    重核復查決定，以重核之結果，應認為有理由，爰依稅捐稽徵法第三十五條規定
    ，註銷其原核定應納稅額一○、九○六、一四○元。被告機關對該案若非因「適
    用法令錯誤」，又何需註銷原處分？
  3.稅捐主管機關「適用法令錯誤」，致原告於行政救濟期間需無奈受迫錯誤適用法
    令，先按百分之二十稅率繳納稅款，以求受領盈餘分配：行政救濟程序進行期間
    ，遠紡及亞泥負責人徐旭東，雖積極主張原告因本項投資所獲盈餘分配應屬免稅
    ，但為避免被告機關再依「所得稅法第一百十四條」課以補繳「應扣未扣」稅款
    義務及罰鍰，自八十四年度起，遠紡及亞泥於辦理盈餘分派時，均以稅務爭議繫
    屬未決，原告「免稅權益」未明為由，要求原告先行按百分之二十稅率繳納稅款
    後，始得受領盈餘分配。原告雖再三積極主張就本項投資確應享有「免稅權益」
    ，不適用按百分之二十稅率繳納扣繳稅款之規定，惟在亞泥、遠紡憚於被告機關
    祭以處分之壓力下，僅得屈從，錯誤適用法令，受迫於各相關年度先行繳納稅款
    。
  4.綜合上述，原告就本項投資所得，原即享有「免稅」之特別權利，此項權益並經
    行政救濟程序在在確認。故倘非被告機關漠視原告權益、「適用法令錯誤」於先
    ，致遠紡及亞泥於辦理盈餘分派時，要求原告按百分之二十扣繳稅率繳納稅款，
    何致勞煩原告再依稅捐稽徵法第二十八條，請求返還「原應免繳而被迫已繳」之
    溢繳稅款？
  (三)於本案，被告機關「適用法令錯誤」在先、原告嗣受迫屈從「錯誤適用法令」，
    以求受領股息分派。稽徵機關及納稅義務人兩造均有稅捐稽徵法第二十八條所規
    範適用法令錯誤之情形。被告機關主張其退稅係視同專案核准案件，而非適用法
    令錯誤或計算錯誤溢繳稅款致退稅者，故未能加計利息退還之說，顯屬牽強。被
    告機關應就所核退扣繳稅款給付利息予原告。
  1.按稅捐稽徵法第二十八條，因稅捐稽徵機關或納稅義務人適用法令錯誤或計算錯
    誤而溢繳之稅款，納稅義務人得自繳納之日起五年內申請退還，其性質為公法上
    不當得利返還請求權之規定。至請求返還之範圍如何，是否應加計利息，該法未
    設明文。
  2.原財政部六十八年三月二十一日（六八）台財稅字第三一八六三號函，以該條並
    無規定加計利息退還，故如係因適用法令錯誤或計算錯誤致溢繳之稅款，不得加
    計利息退還。
  3.該「不得加計利息退還」函釋，嗣經行政法院八十六年八月份庭長評事聯席會議
    作成多數意見，以「按稅捐稽徵法第二十八條關於納稅義務人因稅捐稽徵機關適
    用法令錯誤或計算錯誤而溢繳之稅款，得自繳納之日起五年內申請退還，逾期不
    得再行申請之規定，其性質為公法上不當得利返還請求權之特別時效規定，至請
    求返還之範圍如何，該法未設明文，應屬法律漏洞，而須於裁判時加以補充。查
    依稅捐稽徵法第三十八條第二項、第三項、第四十八條之一第二項及參酌民法第
    一百八十二條第二項規定之同一法理，稅捐稽徵機關因適用法令錯誤或因計算錯
    誤而命納稅義務人溢繳之稅款，應自納稅義務人繳納溢繳稅款之日起，至填發收
    入退還書或國庫支票之日止，按退稅額，依繳納稅款之日郵政儲金匯業局之一年
    期定期存款利率，按日加計利息，一併退還。至稅捐稽徵法第二十八條雖無加計
    利息退還之規定，並不能解釋為該法條就納稅義務人申請退還之溢繳稅款，禁止
    加計利息返還；又同法第三十八條第二項，乃就納稅義務人於行政救濟期間亦享
    有加計利息請求權之特別規定，與同法第二十八條規定之事項不同，二者並無特
    別法與普通法之關係，自無排除非經行政救濟程序而申請退還溢繳稅款者之加計
    利息請求權之效力，否則不啻鼓勵人民提起行政爭訟，與疏減訟源之訴訟原則亦
    有未符。」
  4.前開行政法院庭長評事聯席會議多數意見，廣為最高行政法院歷年裁判所採：諸
    如八六年度判字第一○三三號、二一○六號、二四一四號、二五六○號、八七年
    度判字第六六四號、一二六七號、八八年度判字第一八一四號、八九年度判字第
    三三一一號等，均已確認納稅義務人依稅捐稽徵法第二十八條規定申請退還溢繳
    稅款，經稽徵機關核准者，應自納稅義務人繳納該項稅款之日起加計利息一併退
    還。
  5.財政部六十八年三月二十一日（六八）台財稅字第三一八六三號函所主張「依稅
    捐稽徵法第二十八條所退還溢繳之稅款不得加計利息退還」之法理既窮，而為實
    務所不採。財政部爰以八十九年六月三日台財稅字第○八九○四五三三三四號、
    九十年二月二日台財稅字第○九○○四五○六○二號函，釋明納稅義務人依稅捐
    稽徵法第二十八條規定申請退還溢繳稅款，經稽徵機關核准者，應自納稅義務人
    繳納該項稅款之日起加計利息一併退還。其計算利息之起迄日及利率，並應比照
    稅捐稽徵法第三十八條規定辦理。
  6.是以，被告機關就其所核退扣繳稅款，當應依上開規定，自原告繳納溢繳稅款之
    日起，至填發收入退還書或國庫支票之日止，按退稅額，依繳納稅款之日郵政儲
    金匯業局之一年期定期存款利率，按日加計利息，一併退還給付予原告。
  (四)綜上所述，被告機關昧於原告就本項投資原即享有「免稅特別權益」事實，錯誤
    適用法令，強依「所得稅法第一百十四條」課以遠紡、亞泥負責人扣繳稅款義務
    、處以罰鍰在先，復舉「獎勵投資條例第十六條及外國人投資條例」，誤認原告
    投資所得之緩課股票出售應按面額適用百分之二十稅率，課以稅捐，故隨致原告
    被迫於嗣後年度，均須先行按百分之二十稅率繳納稅款後，始得受領盈餘分配。
    被告機關漠視原告應享有之免稅權益，不當適用法令，致原告受迫屈從「錯誤適
    用法令」溢繳稅款，因果關係明確，其與原告於辦理退稅申請時引為依據之稅捐
    稽徵法第二十八條規定構成要件相符，至為顯然。
  (五)原告為廓清被告機關之「錯誤認知」，飽嚐冗長行政救濟程序之苦，達數年之久
    。最後，正義雖終獲彰顯，還原原告原即應享有「投資所得免稅」權益，惟，被
    告機關「適用法令錯誤」，已嚴重侵擾原告投資權益，造成傷害，亦斲喪我國政
    府原始給予免稅承諾之誠信（原告就「投資所得免稅」歷年提起行政救濟圖示）
    。被告機關「適用法令錯誤」事證歷歷，被告機關既核退因其「適用法令錯誤」
    所致之溢繳稅款本稅，依行政法院庭長評事聯席會議多數意見、最高行政法院裁
    判暨財政部函釋，自應自原告繳納稅款之日起按規定計算利息，償付原告，謹請
    鈞院依法撤銷訴願決定及原處分，用維原告應有權益。
乙、被告主張：
  (一)查稅捐稽徵法第三十八條明文規定納稅義務人經依復查、訴願或行政訴訟等程序
    終結決定或判決，應退還稅款者，稅捐稽徵機關應按退稅額按日加計利息，一併
    退還。另按同法第二十八條關於納稅義務人因稅捐稽徵機關適用法令錯誤或計算
    錯誤而溢繳之稅款，得自繳納之日起五年內申請退還，財政部參照行政法院八十
    六年八月份庭長評事聯席會議決議意旨，以八十九年六月三日台財稅字第○八九
    ○四五三三四號及九十年二月二日台財稅字第○九○○四五○六○二號函釋示，
    納稅義務人依稅捐稽徵法第二十八條規定申請退還溢繳稅款，經稽徵機關核准者
    ，應自納稅義務人繳納該項稅款之日起加計利息一併退還，其計算利息之起迄日
    及利率，並應比照同法第三十八條規定辦理。次查前揭九十年二月二日台財稅字
    第○九○○四五○六○二號函釋之產生，係因各稽徵機關在爰引稅捐稽徵法第二
    十八條之規定加計利息退還溢繳稅款時，適用上發生疑義，遂由財政部於八十九
    年十一月二十四日召集相關人員會商而來，其結論為：如稽徵機關或納稅義務人
    適用法令錯誤或計算錯誤致溢繳稅款，不論由納稅義務人申請或由稽徵機關自行
    發現者，均適用財政部八十九年六月三日台財稅字第○八九○四五三三四號函釋
    准予加計利息一併退還，惟屬適用法令錯誤或計算錯誤之情形如下：１重複課徵
    案件。２所得稅案件（綜合所得稅結算申報先行核定及大批歸戶交查後核定退稅
    案件除外）：個案審酌。３土地增值稅案件：（１）土地所有權移轉，依土地稅
    法第三十一條第一項第二款規定，可於申報移轉現值中減除之各項費用，於移轉
    時已繳納並檢附相關證明文件，稽徵機關未予減除，於嗣後申請退還溢繳土地增
    值稅者。（２）土地所有權移轉，依土地稅法第三十一條第三項規定，應抵繳之
    增繳地價稅，移轉時已繳納，稽徵機關未予抵繳，於嗣後申請退還溢繳土地增值
    稅者。而本案原告尚無上述適用法令錯誤或計算錯誤之情形，自不得資為加計利
    息退稅之論據，原告所訴，尚難採據，訴經財政部訴願決定，亦持與被告相同論
    見。
  (二)據上論述，本件原處分及訴願決定均無違誤，為此請求判決如被告答辯聲明。
　　理  由
一、本件係原告取自亞泥公司及遠紡公司股利所得扣繳款應加計利息退還事件，不服
    財政部九十二年五月一日台財訴字第0000000000號（案號：0000
    0000號）及0000000000號（案號：00000000號）二訴願
    決定案，查上開二訴願決定，原告、被告相同，且均屬請求被告核退原告之溢繳
    稅款應加計利息返還，是原告以一個起訴狀請求，本院亦以於一案合併辯論判決
    為之，合先敘明。
二、查原告原名稱為開曼群島商．百靈證券股份有限公司，因集團內部重組，於八十
    五年八月二日經投審會准予變更名稱為英商．ＩＮＧ霸菱證券股份有限公司，經
    投審會核准直接受讓國際銀公司所持有之遠東公司及亞泥公司之股份；經被告查
    獲遠紡公司於給付原告七十八年至八十三年之股利所得時，漏未扣繳所得稅款，
    乃責令遠紡公司賠繳，該公司依法提起行政救濟，經行政法院判決撤銷原處分，
    另原告於八十六年度出售亞泥公司配發之緩課股票，所得亦遭被告課稅，原告提
    起行政救濟後，亦經行政院再訴願決定撤銷原處分；因同時遠紡公司給付原告八
    十四年至八十八年度股利所得及亞泥公司給付原告八十三年至八十八年度股利所
    得時，已先行依規定扣繳百分之二十應納稅款，原告乃具文向被告申請退還遠紡
    公司及亞泥公司所扣繳之稅款。被告於九十年三月十二日函同意原告八十七年四
    月三十日前所繳納之稅款，可檢附相關完稅資料辦理退稅，至於八十七年四月三
    十日以後所繳納之稅款，則由被告所屬大安稽徵所另行查明辦理。原告依被告所
    屬大安稽徵所程序要求，由遠紡公司為申請人，申請退還原告八十四年至八十六
    年度獲配盈餘所得已繳納之稅款，計九○九、八七一元，另亞泥公司為申請人申
    請退還原告八十三年至八十六年度獲配盈餘所得已繳納之稅款，計八、二七六、
    三九五元，被告以函核准其申請。惟遠紡公司及亞泥公司之代理人，於申請退稅
    期間，主張依稅捐稽徵法第二十八條規定，就該次退還款應加計利息一併退還。
    被告以該筆退稅款非屬適用法令錯誤或計算錯誤溢繳之稅款，並無稅捐稽徵法第
    二十八條規定之適用而予以否准，其論事用法，固非無據。
三、惟查：
  (一)按「納稅義務人對於因適用法令錯誤或計算錯誤溢繳之稅款，得自繳納之日起五
    年內提出具體證明，申請退還；逾期未申請者，不得再行申請。」為稅捐稽徵法
    第二十八條所明定。關於納稅義務人依稅捐稽徵法第二十八條規定，非經行政救
    濟程序，請求返還因稅捐稽徵機關適用法令錯誤或因計算錯誤而溢繳之稅款時，
    可否請求加計利息返還乙案；前行政法院（八十九年七月一日改制為最高行政法
    院）八十六年八月份庭長評事聯席會議作成多數意見，其結論「得請求加計利息
    返還」；其理由謂「按稅捐稽徵法第二十八條關於納稅義務人因稅捐稽徵機關適
    用法令錯誤或計算錯誤而溢繳之稅款，得自繳納之日起五年內申請退還，逾期不
    得再行申請之規定，其性質為公法上不當得利返還請求權之特別時效規定，至請
    求返還之範圍如何，該法未設明文，應屬法律漏洞，而須於裁判時加以補充。查
    依稅捐稽徵法第三十八條第二項、第三項、第四十八條之一第二項及參酌民法第
    一百八十二條第二項規定之同一法理，稅捐稽徵機關因適用法令錯誤或因計算錯
    誤而命納稅義務人溢繳之稅款，應自納稅義務人繳納溢繳稅款之日起，至填發收
    入退還書或國庫支票之日止，按退稅額，依繳納稅款之日郵政儲金匯業局之一年
    期定期存款利率，按日加計利息，一併退還。至稅捐稽徵法第二十八條雖無加計
    利息退還之規定，並不能解釋為該法條就納稅義務人申請退還之溢繳稅款，禁止
    加計利息返還；又同法第三十八條第二項，乃就納稅義務人於行政救濟期間亦享
    有加計利息請求權之特別規定，與同法第二十八條規定之事項不同，二者並無特
    別法與普通法之關係，自無排除非經行政救濟程序而申請退還溢繳稅款者之加計
    利息請求權之效力，否則不啻鼓勵人民提起行政爭訟，與疏減訟源之訴訟原則亦
    有未符。」等語；是以，本件納稅義務人若依稅捐稽徵法第二十八條規定，請求
    被告返還因稅捐稽徵機關適用法令錯誤而溢繳之稅款時，自得請求加計利息返還
    。
  (二)關於原告投資遠紡所獲配股利部分，被告依所得稅法第一百十四條規定，以八十
    五年一月十三日財北國稅大安資字第四一四一一號函檢附補繳各類所得扣繳稅額
    繳款書六份，要求遠紡負責人徐旭東補繳「應扣未扣」稅款，並依所得稅法第一
    百十四條第一款後段規定，按應扣未扣稅額，對徐旭東處以三倍罰鍰金額；嗣經
    行政法院判決略以：「．．．，應由本院將原處分及一再訴願決定均予撤銷，由
    被告（臺北市國稅局）詳查後另為適法之處分。」，案經被告機關重核復查決定
    ，以重核之結果，應認為有理由，爰依稅捐稽徵法第三十五條規定，決定徐旭東
    就原告七十八年迄八十三年度受遠紡分配盈餘負有按百分之二十稅率之扣繳義務
    一節，相關扣繳稅款全數註銷，有被告八十九年七月二十四日財北國稅法字第八
    九○二七二○六號復查決定書一份在卷足憑。至原告於八十六年間出售亞泥所配
    發緩課股票面額計五四、五三○、七○○元部分，被告仍依「獎勵投資條例第十
    六條及外國人投資條例」規定，認原告投資所得應適用百分之二十稅率，核課所
    得稅一○、九○六、一四○元。嗣經亞泥案再訴願決定略以：「．．．。爰將原
    決定及原處分均撤銷，由原處分機關於二個月內另為適法之處分。」，經被告機
    關重核復查決定，以重核之結果，應認為有理由，爰依稅捐稽徵法第三十五條規
    定，註銷其原核定應納稅額一○、九○六、一四○元，亦有被告八十九年九月十
    一日財北國稅法字第八九○三四○二二號復查決定書一份在卷足憑。查關於原告
    投資遠紡所獲配股利部分，被告係依得稅法第一百十四條規定，而對遠紡負責人
    徐旭東為處分；而關於原告於八十六年間出售亞泥所配發緩課股票案，被告仍依
    「獎勵投資條例第十六條及外國人投資條例」規定，認原告投資所得應適用百分
    之二十稅率，核課所得稅一○、九○六、一四○元；而被告既註銷其原核定處分
    ，顯即認原所適用之法律有所不當所致；是原告主張被告對該二案係因「適用法
    令錯誤」才註銷原處分，應屬可採。
四、綜上所述，原處分就原告依稅捐稽徵法第二十八條規定，就該次退還款應加計利
    息一併退還，以該筆退稅款非屬適用法令錯誤之稅款，其認事用法，容有誤解，
    原告據以指摘，於法尚非無據；則原處分既有違誤之處，訴願決定未予糾正，亦
    非妥適。原告訴請撤銷原處分及訴願決定均撤銷，並請求被告核退原告各繳納該
    項稅款之日起至九十年十月二十九日核退稅款之日止，按退稅額依繳納稅額之日
    郵政儲金匯業局之一年期定期存款利率，按日加計利息一併返還，即屬有理，應
    予以准許。
據上論結，本件原告之訴為有理由，爰依行政訴訟法第九十八條第三項前段，判決如
主文。
中　　華　　民　　國　　 九十四 　　　年　　　一　　　月　　　六　　　　日
              臺 北 高 等 行 政 法 院   第 七 庭
                             審 判 長 法  官　鄭　小　康
                                      法  官　林　金　本
                                      法  官　黃　秋　鴻
右為正本係照原本作成。
如不服本判決，應於送達後二十日內，向本院提出上訴狀並表明上訴理由，如於本判
決宣示後送達前提起上訴者，應於判決送達後二十日內補提上訴理由書（須按他造人
數附繕本）。
中　　華　　民　　國　　 九十四 　　　年　　　一　　　月　　　六　　　　日
                                      書 記 官  王 琍 瑩
